【裁判字號】    98,訴,1151
【裁判日期】    990302
【裁判案由】    妨害性自主罪等
【裁判全文】
臺灣臺中地方法院刑事判決              98年度訴字第1151號
公  訴  人  臺灣臺中地方法院檢察署檢察官
被      告  甲男   姓名年籍詳卷
            （卷內代號00000000甲0，真實姓名年籍資料詳卷）
選任辯護人  黃嘉明律師
上列被告因妨害性自主罪等案件，經檢察官提起公訴（98年度偵
字第2713號），本院判決如下：
    主    文
甲男連續對於未滿十四歲之女子為性交，處有期徒刑肆年。又以
加害生命、身體之事，恐嚇他人致生危害於安全，處有期徒刑
月。應執行有期徒刑肆年貳月。
    事  實
一、甲男係丙○之前夫、乙○之繼父（已辦理收養，按依性侵害
    犯罪防治法第12條第2項規定，司法機關所製作必須公示之
    文書，不得揭露被害人之姓名、出生年月日、住居所及其他
    足資識別被害人身分之資訊，故本判決書關於被告甲男《卷
    內代號00000000甲0》，被害人乙○《卷內代號00000000，民
    國80年7月間生》，被害人丙○《乙○之母親，卷內代號0000
    0000甲0》，僅分別以「甲男」、「乙○」及「丙○」之代號
    稱之，渠等真實姓名年籍均詳卷內對照表），甲男與乙○、
    丙○間具有家庭暴力防治法第3條第3款、第1款所定之家庭
    成員關係。甲男明知乙○係未滿14歲之女子，竟基於對於未
    滿14歲女子為性交行為之概括犯意，自民國92年9月間某日
    起，至95年6月30日止（即乙○滿16歲前），趁家人不在或不
    注意之際，利用未滿14歲之乙○懵懂不解人事，可以聽任擺
    佈之機會，在其位於臺中縣○○市、○○市、○○鄉之租屋
    處，連續以其性器官插入乙○之陰道內性交得逞，其中第2
    次之時間為距第1次2甲3星期後，第3次起至94年7月25日止
    ，每隔1甲2星期發生1次性交，自94年7月26日起至95年6月
    30 日止每隔5至7日發生1次性交。嗣於97年9月3日凌晨，丙
    ○發覺甲男與乙○同睡一床且狀似親暱，懷疑其2人有性行
    為，乃要求甲男搬出去住。惟甲男仍對於乙○持續糾纏，於
    97 年10月12日（起訴書誤載為13日）夜間某時，甲男打電
    話給丙○，要求前來丙○與乙○之住處遭拒，竟基於恐嚇危
    害安全之犯意於電話中向丙○恫嚇稱：身上有槍，要對丙○
    之娘家人不利等語，使丙○、乙○心生畏懼，致生危害於安
    全。經丙○追問，乙○始告知丙○其與甲男間有性關係之始
    末，丙○方報警查獲上情。
二、案經乙○、丙○訴由臺中縣警察局豐原分局報告臺灣臺中地
    方法院檢察署檢察官偵查起訴。
    理  由
壹、證據能力部分：
一、按刑事訴訟法第159條第1項規定：被告以外之人於審判外之
    言詞或書面陳述，除法律有規定者外，不得作為證據。其立
    法本旨係以被告以外之人於審判外之言詞或書面陳述，因當
    事人無從直接對於原供述者為反對之詰問，以擔保其真實性
    ，法院亦無從直接接觸證人之人格，尋求證言之憑信性，違
    背直接審理之原則，故為求實體真實之發現並保障人權，除
    具有信用性之情況保障及必要性，仍許為證據，法律予以特
    別規定，例如同法第159條之1至第159條之5、第206條、性
    侵害犯罪防治法第17條等規定者外，原則上不認其具有證據
    能力。而性侵害防治法第17條係規定：被害人於審判中有下
    列情形之一，其於檢察事務官、司法警察官或司法警察調查
    中所為之陳述，經證明具有可信之特別情況，且為證明犯罪
    事實存否所必要者，得為證據：一因性侵害致身心創傷無法
    為陳述者。二到庭後因身心壓力於訊問或詰問時無法為完全
    之陳述或拒絕陳述者。查本案證人乙○於本院審理時證述完
    整及清晰，而不具有性侵害防治法第17條所規定上述情形，
    故其於警詢中所為之陳述係屬傳聞證據，與法院直接審理及
    言詞審理之精神相違，妨礙當事人之反對詰問權，影響程序
    正義之實現，且業經被告及其選任辯護人當庭否認其證據能
    力，自不具有證據能力。
二、按證人、鑑定人依法應具結而未具結者，其證言或鑑定意見
    ，不得作為證據，刑事訴訟法第158條之3定有明文。查證人
    乙○、丙○在本案偵查中作證時均已年滿16歲，且非因精神
    障礙，不解具結之意義及效果者，依刑事訴訟法第186條之
    規定，渠等於作證時自應命為具結。但查證人乙○、丙○於
    偵查中作證時均未具結，且經被告及其選任辯護人當庭否認
    乙○、丙○於偵查中所為陳述之證據能力，而依上開規定，
    證人乙○、丙○於偵查中所為陳述，自不得作為證據。
三、按被告以外之人於檢察事務官、司法警察官或司法警察調查
    中所為之陳述，與審判中不符時，其先前之陳述具有較可信
    之特別情況，且為證明犯罪事實存否所必要者，得為證據，
    刑事訴訟法第159條之2定有明文。證人丙○於警詢中及法院
    審理時之供述有前後陳述不符之情形（詳見下述），本院審
    酌其於警詢中之證述距案發日較近，當時記憶自較深刻，可
    立即反應所知，不致因時隔日久而遺忘案情；且較無來自被
    告或其他成員同庭在場之壓力而出於虛偽不實之指證（容後
    述），或事後串謀而故為迴護被告之機會，揆諸上開說明，
    其於警詢中所為之陳述，客觀上應具有較可信之特別情況，
    且亦為證明犯罪事實存否所必要，則依刑事訴訟法第159條
    之2規定，證人丙○於警詢中之證言自有證據能力。
四、又92年9月1日施行前之刑事訴訟法本於職權主義之效能，對
    於證據之種類並未設有若何限制，被害人或未經具結之證人
    等陳述均得採為證據資料（最高法院95年度台上字第4035號
    判決意旨參照）。查證人乙○、丙○於另案臺灣臺中地方法
    院檢察署92年度偵字第3776號強制猥褻案件在偵查中所為之
    陳述，均在92年9月1日前，則上開陳述均有證據能力。
五、錄音、錄影、電磁紀錄或其他相類之證物可為證據者，審判
    長應以適當之設備，顯示聲音、影像、符號或資料，使當事
    人、代理人、辯護人或輔佐人辨認或告以要旨，刑事訴訟法
    第165條之1第2項定有明文。而卷附之「cu0000000的無名留
    言－無名小站，0000000000 00：27：56、0000000 000 00
    ：06：59留言」係依網路電磁記錄顯示後所列印之文字，乃
    電磁記錄內容之顯示，為學說上所稱之派生證據，當事人已
    承認譯文內容屬實，或對於譯文內容並無爭執，而本院復已
    就該列印之文字依法踐行調查證據程序，該列印之文字即與
    播放電磁記錄有同等價值，自有證據能力（最高法院98年度
    台上字第7515號判決意旨參照）。
六、另按刑事訴訟法第159條之4規定，除前3條之情形外，下列
    文書亦得為證據：「一、除顯有不可信之情況外，公務員職
    務上製作之紀錄文書、證明文書。二、除顯有不可信之情況
    外，從事業務之人於業務上或通常業務過程所須製作之紀錄
    文書、證明文書。三、除前2款之情形外，其他於可信之特
    別情況下所製作之文書。」，此係因公務員職務上製作之紀
    錄文書或證明文書，係公務員依職權所為，與其責任、信譽
    攸關，若有錯誤、虛偽，公務員可能因此擔負刑事及行政責
    任，且該等文書經常處於可能受公開檢查之狀態，其正確性
    及真實之保障極高；另從事業務之人在業務上或通常業務過
    程製作之上開文書，因係於通常業務上不間斷而規律之記載
    ，一般均有會計等人員校對，記錄時亦無預見日後將作為證
    據之偽造動機，其虛偽之可能性較小，且如讓製作者以口頭
    方式在法庭上再重述過去之事實或數據，實際上有其困難，
    二者具有一定程度之不可代替性，是除非有顯不可信之情況
    外，上開公務文書或業務文書應均具有證據能力。是本案卷
    附密封袋內檢附之臺中縣警察局受理性侵害案件被告、被害
    人真實姓名對照表，為承辦員警依法所製作，並無顯不可信
    情事，具有證據能力。
七、依性侵害犯罪防治法第10條第1項規定：「醫院、診所對於
    被害人，不得無故拒絕診療及開立驗傷診斷書。」、同條第
    3項規定：「第一項驗傷診斷書之格式，由中央衛生主管機
    關會商有關機關定之。」，再依同法第11條之相關規定，係
    為防治性侵害犯罪及保護被害人權益，對於被害人驗傷及取
    證所為之特別規定，其依此項規定所製作之驗傷診斷書，應
    屬刑事訴訟法第159條第1項「法律有規定」之傳聞證據之例
    外（參照最高法院95年度臺上字第5026號判決意旨）。卷附
    證人乙○之行政院衛生署豐原醫院受理疑似性侵害事件驗傷
    診斷書（見偵查卷密封袋內所附之資料），屬刑事訴訟法第
    159條第1項「法律有規定」之傳聞例外，具有證據能力。
八、刑事訴訟法第208條第1項規定：「法院或檢察官得囑託醫院
    、學校或其他相當之機關、團體為鑑定或審查他人之鑑定，
    並準用第203條至第206條之1之規定；其須以言詞報告或說
    明時，得命實施鑑定或審查之人為之。」是法院或檢察官囑
    託機關為鑑定，為探求真實及究明鑑定經過，於必要時，固
    得命實施鑑定之人到場以言詞報告或說明，惟是否有此必要
    ，法院本有自由酌裁之權，非謂舉凡囑託鑑定，均須命實施
    鑑定之人到場以言詞報告或說明，其經合法調查之書面鑑定
    報告始具證據能力。卷內性侵害加害者鑑定報告係本院囑託
    行政院衛生署草屯療養院鑑定，並經審判長於審理中提示卷
    附該院所具鑑定報告書並告以要旨，檢察官、被告及其辯護
    人均表示無意見，且同意作為證據，則上開鑑定報告書業經
    合法調查，自得採為證據。
九、再按被告以外之人（包括證人、鑑定人、告訴人、被害人及
    共同被告等）於審判外之陳述，雖不符刑事訴訟法第159條
    之1至之4等之規定，而經當事人於審判程序同意作為證據，
    法院審酌該言詞陳述或書面陳述作成時之情況，認為適當者
    ，亦得為證據；當事人、代理人或辯護人於法院調查證據時
    ，知有刑事訴訟法第159條第1項不得為證據之情形，而未於
    言詞辯論終結前聲明異議者，視為有前項之同意，同法第15
    9條之5定有明文。立法意旨在於傳聞證據未經當事人之反對
    詰問予以核實，原則上先予排除。惟若當事人已放棄反對詰
    問權，於審判程序中表明同意該等傳聞證據可作為證據；或
    於言詞辯論終結前未聲明異議，基於尊重當事人對傳聞證據
    之處分權，及證據資料愈豐富，愈有助於真實發見之理念，
    且強化言詞辯論主義，使訴訟程序得以順暢進行，上開傳聞
    證據亦均具有證據能力。本件除上開說明外所引用之被告以
    外之人所為之書面陳述，其性質雖屬於審判外之陳述，而為
    傳聞證據，且查無符合刑事訴訟法第159條之1至之4之情形
    ，然業經本院審理時予以提示並告以要旨，並經檢察官、被
    告及辯護人表示同意作為證據（見本院卷第141頁背面），
    本院審酌上開陳述作成時，並無不當之情形，認為以之作為
    本案之證據亦屬適當，而有證據能力。
貳、有罪部分：
一、訊據被告甲男固不否認自97年2月（按乙○已滿16歲）起有陸
    續與乙○為性交，但矢口否認在乙○未滿16歲前，有與乙○為
    性交之犯行，並辯稱：伊未在乙○未滿16歲前，有與乙○為性
    交行為，而自97年2月，在乙○就讀高中2年級下學期之後，
    伊雖有與乙○陸續發生性交行為，但是是因乙○在洗澡時，叫
    伊幫忙拿衣服，故意打開門，裸體給伊看，並問伊其身體何
    部位最漂亮，並主動邀約伊才與乙○發生性交云云。然查：
（一）證人乙○於本院結證稱：「（審判長問：97年9月3日凌晨
      你母親發生你與被告同睡一張床，根據你剛才的陳述，你
      母親說既然你們這麼想要在一起，就搬出去住，為何會說
      這樣的話？）因為有幾次，我母親有發現我與被告間有一
      些可疑的動作，母親就懷疑我與被告之間是否有發生關係
      ，記得我在國中時，有寫過信給被告，內容是我喜歡被告
      ，這封信我母親有看到，另一次是在我國中時，我和被告
      躲在廁所內，害怕被母親發現，我不敢出來，我叫母親去
      拿東西，要支開我母親，但後來我母親就把廁所門全部打
      開，結果發現被告也在裡面，當時被告是假裝他在上廁所
      ，當時我母親有打被告一巴掌。（審判長問：92年，也就
      是你國中一年級時，你從○○搬回與被告同住的這段期間
      ，第一次是如何與被告發生性關係？）我是在國中一年級
      上學期搬回去的，我與被告發生性關係時已經開學了，但
      還沒有第一次段考。當天母親不在，下午放學後回到家，
      當時接近傍晚，母親帶著弟弟及妹妹外出，家裡沒有人在
      ，我當時在我的房間，被告進到我的房間，後來不知道為
      什麼就發生性關係，但是我沒有抵抗，被告沒有打我、罵
      我，也沒有恐嚇我，我以前沒有抵抗，所以就沒有想到說
      要做抵抗，當時被告沒有戴保險套，是誰人脫我的衣褲，
      我忘記了，當時被告有將性器官放入我的陰道內，我不記
      得被告有無射精。（審判長問：上開第一次性關係，被告
      當時有無拿東西誘惑你？或以父親的權勢脅迫你？）沒有
      。（審判長問：第二次發生性關係的情形？）第二次發生
      性關係的時間我忘記了，大約隔了2甲3個星期，在我的房
      間內，當時跟被告發生性行為的情形大約與第一次發生時
      相同，被告沒有強迫我，也沒有打我，我也沒有抵抗。（
      審判長問：從你國中一年級開始到94年7月25日止，你跟
      被告發生性交時，被告是否有對你施強暴、脅迫、利誘、
      詐欺或金錢引誘才與被告發生性交？）都沒有。（審判長
      問：你為什麼會願意與被告發生性交？）我不知道怎麼拒
      絕，如果我聽話的話，被告對我的態度就會比較好，所以
      我就沒有抵抗，而且我當時有喜歡過被告。（審判長問：
      這段期間，你與被告發生性交的頻率？）1甲2個星期發生
      一次。（審判長問：94年7月25日前，最後一次與被告發
      生性交是何時？）時間太久了，我不記得，但是在暑假期
      間，我有與被告發生過性交，實際次數我不記得，但至少
      有1次。（審判長問：94年7月26日至95年6月30日《國中
      三年級畢業》止，你從何時開始與被告性交？最後一次是
      何時？頻率？）94年8月暑假，在台中縣○○市的租屋處
      ，當時也是母親不在家，當時發生性交跟以前一樣，被告
      就直接來找我，我們就把衣褲脫掉，被告就把他的性器官
      放入我的性器官裡面，這過程中被告都沒有打我、罵我，
      也沒有對我施強暴脅迫，我也沒有抵抗，是因為我之前沒
      有抵抗，所以現在也是一樣不會抵抗。最後一次與被告發
      生性交的時間，我已經忘記了。這段期間比較常發生性交
      ，大約每5甲7天發生一次。……我所說的性交，就是被告
      有將他的陰莖放入我的陰道內。」等語（見本院卷第50
      頁背面甲55頁背面）。
（二）被告於本件案發後多次以「la000000」之匿名在證人乙○
      之無名小站上留言等情，為被告自白在卷（見本院卷第99
      頁），並有檢察官提出之無名留言資料（見本院卷第81頁
      ）、香港雅虎資訊股份有限公司台灣分公司98年8月27日
      雅虎資訊（98）字第01867號函暨所附之會員基本資料及
      IP 相關資料（見本院卷第86甲89頁）在卷可稽。被告所
      為與本案相關之留言內容如下：
    １、於97年12月1日20時6分59秒留言：寶貝魚，留給你的留
        言你是否已經看了，今天我會說出一些難聽的話是我不
        對，可是這個因是你種下你說你不會離開我！不會找男
        人抱結果你都做了在警局說的筆錄行則是最重的，你為
        了可以跟他在一起說，出真相讓我要坐牢今天我愛你是
        真心付出而你對我做出的是讓我心痛，我不怪任何人只
        怪我自己知道你要變心還不會跟你溝通才不會造成今天
        要去坐牢，我的家人跟弟弟他們還不知道事情的真相因
        為我不會說心中對你只有愛沒有恨！所以我不會說出對
        你有傷害的話，如果今天不是真心愛你大家早就知道真
        相，今天為了可以留言給你，在網咖叫服務員交我打字
        ，學了5天自己上網留言……。
    ２、於97年12月1日20時27分56秒留言：我每天一想到你眼
        淚就不由自主的留下來！心中的難過只能往肚子裏吞，
        也許你現在已經忘了我的存在而我永遠會記得你，在我
        心中你是我的最愛你了解嗎？今天愛你為你付出的得到
        的確是你的被判……真希望有一天不管我是被關或到另
        一個世界，你會來看我或為我上香可不可以？或許我在
        你心中不是一位很重要的人，你可能不想吧你不來我也
        不會怪你，難道我們的愛情禁不起考驗，這5、6年的時
        間不長也不短，我真的無法忘記你對你的愛與疼還有你
        的好！！
      查被告於上開留言雖大多缺乏正確的標點符號，且常有錯
      字，但其中已明白表示被告與證人乙○間之不正常關係已
      有5、6年之久，證人乙○於警局中之指述係屬真實，且乙
      ○之指述會使其受牢獄之災等情，則益證證人乙○所為其
      未滿16歲前有與被告發生性交行為之指述屬實。
（三）又於97年9月3日在上大夜班之證人丙○因身體不適提早返
      家，於家中發現甲男與乙○同睡一床且狀似親暱等情，業
      經證人乙○、丙○於本院審理中結證在卷（見本院卷第52
      、57頁），有此亦可佐證證人乙○所為證述內容與事實相
      符。此外，復有行政院衛生署豐原醫院受理疑似性侵害事
      件驗傷診斷書在卷可參。本院綜合審酌以上乙○之個人生
      活史、被告於網站上所為留言，及上開事證，堪認證人乙
      ○所證述情節，並非憑空杜撰，而係本於親身經歷被害事
      實之歷程而為證述，自堪採信。至於證人丁男（乙○同父
      異母之弟弟，姓名、年籍資料詳卷）於本院證稱證人乙○
      於97年2甲3月間曾於洗澡時請證人丁男拿內衣褲等情，但
      查證人丁男所證述時間為97年2甲3月間，且其於本院證稱
      「乙○是站在浴室裡面，用門遮住身體探頭出來要我拿內
      衣褲，身上的重要部位有用手遮住，我們只是把衣服用手
      拿進浴室裡面給乙○」等語（見本院卷第97頁），是證人
      丁男所為證述內容尚難對被告為有利之認定，附此敘明。
（四）另恐嚇部分：證人丙○雖於本院審理中證稱被告並沒有恐
      嚇伊，是伊聽聞乙○所述等語，但查：
    １、證人乙○於本院結證稱：「（檢察官問：有無在97年10
        月13日前往豐原分局潭子派出所報案？）有。因為97年
        10月13日繼父撥打我家的電話2000***0，電話一開始是
        我接的，後來電話轉給媽媽，但是我在旁邊，我有聽到
        被告對我媽媽說他身上有槍，要過來對我們不利，也有
        要去找阿公、阿嬤對他們不利，電話講完後，媽媽問我
        說我有沒有跟繼父怎麼樣？我說我有與繼父發生性關係
        ，後來媽媽就帶我去報案，所以97年10月13日才會去報
        案。」、「（審判長問：被告打電話恐嚇你們是否為97
        年10月13日？）被告於星期日的晚上打電話恐嚇我們，
        隔天97年10月13日我們去報案。（審判長問：被告講完
        恐嚇你們的話之後，你與丙○是否有害怕？）是的，因
        為被告講說要對外公、外婆不利，所以我會害怕，而且
        丙○擔心外公、外婆的安全，所以質問我是否有與被告
        發生關係，我當時說有，因為後來丙○情緒很激動，有
        打電話給別人談這件事情，但是我不知道丙○打電話給
        何人，丙○也有打電話給社工，所以後來社工人員有打
        電話給我談這件事情，因為我與被告發生性關係這件事
        情，再加上被告恐嚇我們，我們害怕外公、外婆發生事
        情，所以我們隔天才去警察局報案。」等語（見本院卷
        第50頁背面、97頁背面甲98頁）。
    ２、證人丙○於警詢中證稱：（問：為何今日【97年10月13
        日】會想報案？）因為昨天我和他（指被告）吵架後，
        他威脅要對我娘家人不利，所以我很害怕他真的會這樣
        做，因他現在是癌症末期的患者，想法較偏激，可能真
        的會做出不利我家人的事，所以我才報案保護家人安全
        。」等語（見警卷第15頁）。
    ３、證人丙○於本院證稱：「（審判長問：97年10月13日你
        為何會與乙○一起到警局報案？）97年9月3日後1星期多
        ，乙○向我坦承她跟被告有發生性關係，我打被告之後
        ，我一直在等乙○的回覆，因為乙○說要用寫的告訴我，
        後來又說要找我妹妹談，反反覆覆，但是一直等不到，
        所以才會等到10月才去報案。……（審判長問：97年10
        月13日報案的前一天，妳有無與被告吵架？）有，被告
        打電話給小孩子，我把電話搶過來聽，被告說要找我弟
        弟問什麼事，當時被告講話模糊不清，當時被告好像有
        喝酒，我很生氣，就跟被告說不要再找我的家人了，找
        誰來講都沒有用，因為事情發生後我就把被告趕出我們
        的住處。（審判長問：在電話中被告有無威脅要對你娘
        家的人不利？）沒有，當時我去報案時確實有講被告有
        威脅對我娘家的人不利，這是根據乙○對我所說的話，
        才這樣講的。（審判長問：你在警詢中供稱：「他威脅
        要對我娘家的人不利，所以我很害怕他真的會這樣做，
        因他現在是癌症末期的患者，想法較偏激，可能真的會
        做出不利我家人的事，所以我才報案保護家人安全。」
        ，是否實在？）我在作筆錄時確實是這樣講，這是我自
        己的想法，被告沒有威脅我，被告只說他要去找我弟弟
        理論而已。」等語（見本院卷第93甲94頁）。
    ４、核證人乙○、丙○所為證述內容可知，證人丙○於警詢
        中所為之指述與證人乙○所為證述內容相符，而證人丙
        ○雖於本院證稱被告於97年10月12日打電話係要找其弟
        弟理論，但卻未能說明被告因何事要找其弟弟理論之事
        由，又證人丙○確有於遭恐嚇之隔天即97年10月13日即
        前往警局報案之事實，則依經驗法則判斷，證人丙○於
        警詢中之陳述較為可採，證人丙○於本院中所為證述，
        應係迴護被告之詞不足採信。
    ５、被告於本院聲請調查被害人所使用電話門號於97年10月
        13日（應係12日之誤）之通聯紀錄，惟據中華電信公司
        南區電信分公司臺中營運處於98年5月14日以臺中服字
        第0980000221號函覆所查詢之通聯紀錄已逾6個月之保
        存期限（見本院卷第36頁），是已無該通聯紀錄可調取
        ，併予敘明。
（六）綜上所述，本案被告確有如犯罪事實欄所載，對乙○為性
      交及恐嚇丙○之犯行，被告上開所辯，無非為事後避咎卸
      責之詞，不足以採信，本案事證明確，被告犯行，堪為認
      定，應依法予以論科。
二、新舊法比較：
    被告於行為後，刑法於94年2月2日修正公布、刑法施行法於
    95年6月14日修正公布，並均於95年7月1日施行，關於本案
    犯罪應適用之新、舊法，茲比較如下：
（一）刑法第2條第1項規定，係規範行為後法律變更所生新舊法
      律比較適用之準據法，於95年7月1日刑法施行後，應適用
      刑法第2條第1項之規定，為「從舊從輕」之比較（最高法
      院95年5月23日第8次刑事庭會議決議第1點第1項參照）。
（二）修正前刑法第10條第5項規定：「稱性交者，謂左列性侵
      入行為：一以性器進入他人之性器、肛門或口腔之行為。
      二以性器以外之其他身體部位或器物進入他人之性器、肛
      門之行為。」修正後該條項規定：「稱性交者，謂非基於
      正當目的所為之下列性侵入行為：一以性器進入他人之性
      器、肛門或口腔，或使之接合之行為。二以性器以外之其
      他身體部位或器物進入他人之性器、肛門，或使之接合之
      行為。」經綜合比較修正前、後之刑法規定，就本件犯行
      而言，修正後之刑法並無較為不利被告之處。
（三）修正後刑法第56條規定，業已刪除連續犯之規定。故連續
      數行為而犯同一罪名，依修正前刑法第56條規定，應以一
      罪論，但得加重其刑；而依修正後規定，則已無連續犯可
      資適用，即應將各次犯行以數罪併合處罰，是以適用修正
      前關於連續犯之規定，對被告自係較為有利。
（四）刑法第91條之1關於強制治療之規定，於民國94年2月2日
      修正公布，並自95年7月1日施行，將舊法規定之刑前治療
      改為刑後治療，而對於新法修正施行前所犯該條第1項之
      罪，於修正施行後法院為裁判時，究應如何為新舊法之比
      較適用，最高法院已於96年2月6日96年第3次刑事庭會議
      作成決議：「民國95年7月1日起施行之刑法第91條之1有
      關強制治療規定，雖將刑前治療改為刑後治療，但治療期
      間未予限制，且治療處分之日數，復不能折抵有期徒刑、
      拘役或同法第42條第6項裁判所定之罰金額數，較修正前
      規定不利於被告。」亦即比較新舊法之結果，應認修正前
      之規定較有利於被告。
（五）又修正前刑法第51條規定：「數罪併罰，分別宣告其罪之
      刑，依左列各款定其應執行者：」其中第5款規定：「宣
      告多數有期徒刑者，於各刑中之最長期以上，各刑合併之
      刑期以下，定其刑期。但不得逾20年。」修正後刑法第51
      條第五款規定：「宣告多數有期徒刑者，於各刑中之最長
      期以上，各刑合併之刑期以下，定其刑期。但不得逾30年
      。」比較結果，修正後刑法並非較有利於行為人，依刑法
      第2條第1項前段之規定，仍應依修正前刑法，定其應執行
      之刑。
三、論罪科刑：
（一）按家庭成員間實施身體或精神上不法侵害之行為，即屬「
      家庭暴力」；所稱家庭暴力罪者，謂家庭成員間故意實施
      家庭暴力行為而成立其他法律所規定之犯罪者，家庭暴力
      防治法第2條第1項、第2項定有明文。查證人乙○、丙○與
      被告間具有家庭暴力防治法第3條第3款、第1款之家庭成
      員關係，已如前述，被告故意對證人乙○實施身體上不法
      侵害之性交行為、對證人丙○為恐嚇均成立犯罪，自屬家
      庭暴力防治法第2條第2項之家庭暴力罪。又證人乙○係80
      年7月25日出生，有偵卷密封資料袋內之真實姓名年籍對
      照表可參，被告為證人乙○之養父，且多年共居一處，對
      於證人乙○於上開犯罪行為發生時之年齡，顯無不知之道
      理。被告第1次與乙○為性交時，乙○之年齡尚未滿14歲，
      嗣被告自94年7 月26日起至95年6月30日止再與乙○為性交
      ，此時乙○已為14 歲以上未滿16歲之人，但以被告先後與
      乙○為性交行為之情節衡之，顯係基於概括犯意，反覆為
      之，前後之行為，雖因被害人年齡不同而異其法條（刑法
      第227條第1項、第3項）之適用，但性交行為之基本事實
      ，則完全相同，仍應依修正前連續犯規定從較重之與未滿
      14 歲之女子為性交一罪處斷（最高法院70年度台上字第
      1269號判例、87年度台非字第176號判決意旨參照），並
      加重其刑，檢察官請求分論併罰，尚有誤會。是核被告所
      為，係犯刑法第227條第1項之對於未滿14歲之女子為性交
      罪及刑法第305條之恐嚇危害安全罪，且均屬於家庭暴力
      防治法第2條第2款之家庭暴力罪。又依上開說明被告所為
      對於未滿14歲之女子為性交罪為連續犯，應依修正前刑法
      第56條之規定以一罪論，並加重其刑。又被告所犯上開對
      未滿14歲之女子為性交罪及恐嚇罪，犯意各別，行為不同
      ，應分論併罰。
（二）又被告上揭犯行固為已滿20歲之成年人而對兒童、少年犯
      罪，惟兒童及少年福利法第70條第1項規定：「成年人教
      唆幫助或利用兒童及少年犯罪或與之共同實施犯罪或故意
      對其犯罪者，加重其刑至2分之1，但各該罪就被害人係兒
      童及少年已定有特別處罰規定者，不在此限。」而刑法第
      227條第1項、第3項係對被害人未滿14歲、16歲之兒童及
      少年犯罪所設之特別處罰規定，自無再適用兒童及少年福
      利法第70 條第1項前段之規定加重其刑（最高法院95年度
      臺上字第5026號判決意旨參照），是本案無適用兒童及少
      年福利法第70條第1項前段規定加重處罰之餘地，併予敘
      明。
（三）爰審酌被告身為證人乙○之養父，非但未對證人乙○善加教
      養保護，反而為逞一己私慾，不顧輩份，竟連續趁證人丙
      ○不在，與證人乙○一人獨處之際，一再利用乙○年幼無知
      ，對男女情愛似懂非懂，並以性交換取疼愛之心態，反覆
      對年幼之乙○性交不輟，致證人乙○於人格發育成長之重要
      階段，飽受身心創傷，另對被害人丙○為恐嚇犯行，且於
      犯後猶矢口否認犯行之態度，暨其犯罪動機、目的、手段
      、素行、智識程度及生活狀況等一切情狀，分別量處如主
      文所示之刑，並合併定其應執行之刑，資以懲儆。
（四）又被告上開所為對未滿14歲之女子為性交之犯行，係犯刑
      法第227條第1項之罪，且宣告刑逾有期徒刑1年6月，依中
      華民國96年罪犯減刑條例第3條第1項第15款規定，為不得
      減刑之罪，爰不予減刑。
（五）本案被告經本院委請行政院衛生署草屯療養院鑑定結果認
      定「依據鑑定過程及心理測驗所得結果，未見被告有明顯
      的性心理發展異常的證據。依據加拿大法務部公布之悝侵
      害加害人靜態因素九九評估表，被告之得分為1分，預測
      再犯危險性為低危險，5年再犯率為百分之6，因此認定被
      告無令入相當處所接受關於性犯罪之強制治療之必要。」
      ，有該院99 年1月5日草療精字第0049號函檢附之性侵害
      加害者鑑定報告書（見本院卷第126甲130頁）可按，是本
      院認被告尚無諭令受刑前強制治療之必要，附此敘明。
參、不另為無罪諭知部分：
一、公訴意旨另以：
（一）被告甲男於91年下半年某日 (約乙○國小5年級上學期時)
      ，明知乙○係未滿14歲之女子，竟基於對於未滿14歲女子
      為性交行為之犯意，在臺中市○區○○○街居處（住址詳
      卷），利用丙○帶小孩去看醫生之機會，叫乙○按摩其身
      體，隨即要求乙○按摩其性器官，並同時以手指摩擦乙○之
      性器官後，叫乙○躺於床上，以其性器官插入乙○之陰道內
      而性交得逞。
（二）另被告甲男自95年7月1日起至96年7月間某日止，甲男已
      明知乙○已滿14歲而16歲未滿，又另基於對於14歲以上未
      滿16歲之女子為性交之犯意，利用家人不在或不注意之際
      ，仍以3日至5日發生1次性交之頻率，用其性器官插入乙○
      之陰道內性交得逞。
      因認被告涉犯刑法第227條第1項、第3項之對未滿14歲之
      女子為性交及對14歲以上未滿16歲之女子為性交之罪嫌等
      語。
二、按犯罪事實應依證據認定之，無證據不得認定犯罪事實，刑
    事訴訟法第154條第2項定有明文。次按所謂認定犯罪事實之
    證據，係指足以認定被告確有犯罪行為之積極證據而言，該
    項證據自須適合於被告犯罪事實之認定，始得採為斷罪之資
    料；又認定不利於被告之事實，須依積極證據，苟積極證據
    不足為不利於被告事實之認定時，即應為有利於被告之認定
    ，更不必有何有利之證據；事實之認定，應憑證據，如未能
    發現相當確實證據，或證據不足以證明，自不能以推測或擬
    制之方法，以為裁判之基礎，最高法院29年上字第3105號、
    30年上字第816號、40年台上字第86號判例可資參照。且刑
    事訴訟上之證明資料，無論其為直接證據或間接證據，而為
    認定犯罪事實所憑，均須達於通常一般之人均不致有所懷疑
    ，而得確信其為真實之程度，始得據為有罪之認定，若其關
    於被告是否犯罪之證明未能達此程度，而有合理懷疑之存在
    ，致使無從形成有罪之確信，即不得遽為不利被告之認定，
    亦有最高法院76年台上字第4986號判例可循。又檢察官就被
    告犯罪事實，應負舉證責任，並指出證明之方法，刑事訴訟
    法第161條第1項定有明文，因此，檢察官對於起訴之犯罪事
    實，應負提出證據及說服之實質舉證責任。倘其所提出之證
    據，不足為被告有罪之積極證明，或其指出證明之方法，無
    從說服法院以形成被告有罪之心證，基於無罪推定之原則，
    自應為被告無罪判決之諭知，最高法院92年台上字第128 號
    判例參照。
三、公訴人認被告上開所為涉犯刑法第227條第1項、第3項罪嫌
    ，無非係以證人乙○、丙○、丙男（即乙○之外祖父）之證述
    為其論據。惟訊據被告堅詞否認有為上開犯行，經查：
（一）證人乙○於92年間曾對被告提出強制猥褻告訴，經臺灣臺
      中地方法院檢察署以92年度偵字第3776號受理，嗣經檢察
      官為不起訴處分，於該案件中證人乙○並未指稱被告有對
      其為性交行為等情，有不起訴處分書在卷可參，且經本院
      依職權調閱上開卷宗審閱無訛。
（二）證人乙○於本院證稱「媽媽在報警時在警察局跟我講再給
      被告一次機會，因為他是繼父，所以算是報答他，我忘記
      那時候母親跟我講的內容，那是後來出庭前我媽媽有教我
      說是被告喝醉酒，而且嘴巴是喊媽媽的名字。」等語，但
      證人乙○上開所述，為證人丙○於本院審理中所否認（見
      本院卷第94頁），且查證人乙○就上開被告強制猥褻案件
      於偵查中，並未向檢察官為上開陳述，有該案卷宗可稽。
      再者證人乙○於本院審理中證稱不知道強制猥褻或強制性
      交之刑度何者為重，則其於本院審理中所稱因「當時如果
      說出有發生性交會對被告不利，所以不敢說。」，顯然互
      矛盾，不足採取。另證人丙男（乙○之外祖父，姓名、年
      籍詳卷）所為之證述內容僅證稱有聽聞當時被告猥褻乙○
      之事，是尚難以證明被告確有於91年下半年某日對乙○為
      性交之犯行。
（三）另按自95年7月1日起已刪除連續犯之規定，採一罪一罰，
      是檢察官對於被告每次犯罪之時間、地點、構成要件均應
      詳為舉證。但查檢察官就被告此部分之犯行未能指明犯罪
      時間、地點，且查證人乙○於本院審理中對被告於上開期
      間之何時，分別對其為性交行為，均稱「說不出來」（見
      本院卷第56頁），自難以證明被告有於上開期間對乙○為
      性交行為。
四、綜上所述，檢察官所舉之證據，尚無法證明被告確有上開對
    乙○犯刑法第227條第1項、第3項之對未滿14歲之女子為性交
    及對14歲以上未滿16歲之女子為性交之犯行，且本院綜合檢
    察官所提出之證據及卷內之所有直接及間接證據後，認為尚
    無法達到令通常一般之人均不致於有所懷疑，而得確信被告
    確有檢察官所指上開之犯行。此外，復查無其他積極之證據
    ，足資證明被告確有上開之犯行，揆諸首揭法條及判例、判
    決意旨，應認不能證明被告犯罪，依法原應對被告為無罪之
    諭知，但檢察官認此部分之犯行與有罪部分分別有接續犯之
    一罪關係（見本院卷第56頁背面），爰均不另為無罪諭知，
    附此敘明。
據上論結，應依刑事訴訟法第299條第1項前段，刑法第2條第1項
前段、第227條第1項、第305條，修正前刑法第56條、第51條第5
款，刑法施行法第1條之1，判決如主文。
本案經檢察官丁○○到庭執行職務。
中    華    民    國    99    年    3     月    2     日
                  刑事第12庭  審判長法  官  楊文廣
                                    法  官  柯志民
                                    法  官  周玉蘭
以上正本證明與原本無異。
如不服本件判決，且有前述得提起上訴之情形，得自收受判決送
達之日起10日內，向本院提出上訴書狀（應敘述具體理由並附繕
本；倘上訴書狀如未敘述理由，應於上訴期間屆滿後20日內補提
理由書於本院），上訴於第二審法院。
告訴人或被害人對於判決如有不服具備理由請求檢察官上訴者，
其上訴期間之計算係以檢察官收受判決正本之日期為準。
                                    書記官  黃泰能
中    華    民    國    99    年    3     月    2     日
附錄本案論罪科刑法條全文：
中華民國刑法第227條
（未成年人）
對於未滿14歲之男女為性交者，處3年以上10年以下有期徒刑。
對於未滿14歲之男女為猥褻之行為者，處6個月以上5年以下有期
徒刑。
對於14歲以上未滿16歲之男女為性交者，處7年以下有期徒刑。
對於14歲以上未滿16歲之男女為猥褻之行為者，處3年以下有期
徒刑。
第1項、第3項之未遂犯罰之。
中華民國刑法第305條
（恐嚇危害安全罪）
以加害生命、身體、自由、名譽、財產之事，恐嚇他人致生危害
於安全者，處2年以下有期徒刑、拘役或3百元以下罰金。

司法院資訊處製作；財團法人民間司法改革基金會備份。
